【裁判字號】    95,上訴,225
【裁判日期】    950417
【裁判案由】    偽造文書等
【裁判全文】
臺灣高等法院高雄分院刑事判決         95年度上訴字第225號
上  訴  人
即  被  告  甲○○
上列上訴人因偽造文書等案件，不服臺灣高雄地方法院94年度訴
字第4076號中華民國94年12月29日第一審判決（起訴案號：臺灣
高雄地方法院檢察署94年度偵字第17953 號），提起上訴，及移
送併辦（同署95年度偵字第5672號），本院判決如下：
    主  文
原判決撤銷。
甲○○連續行使偽造私文書，足以生損害於他人，累犯，處有期
徒刑肆月，如易科罰金，以參佰元折算壹日。
附表所示偽造之「乙○○○」署名合計拾枚，均沒收。
    事  實
一、甲○○曾於民國90年間，因違反毒品危害防制條例案件，經
    本院判處有期徒刑1 年確定，於92年5 月30日縮刑期滿執行
    完畢。仍不知警惕，復基於意圖為自己不法所有及行使偽造
    文書之概括犯意，先於94年6 月13日，在其高雄縣鳳山市○
    ○路4 之3 號住處內，未經其母親乙○○○之同意，至乙○
    ○○房間內，拿取乙○○○置放於皮包內之台新銀行信用卡
    1 張後（卡號00 00000000000000）， 於同日，至如附表編
    號1 所示地點，於選定金戒指後，提示該信用卡予該特約商
    店之職員，並偽簽「乙○○○」署名於簽帳單（一式二聯）
    簽名欄內，以表示係「乙○○○」確認如附表編號1 所示刷
    卡金額，與向發卡銀行表示有簽帳消費之意而行使之，使該
    特約商店職員因而陷於錯誤，誤信甲○○係真正之信用卡持
    有人而交付其所購買之金戒指，足以生損害於乙○○○、該
    特約商店及發卡銀行支付帳款之正確性。而甲○○於盜刷信
    用卡完畢後，即將上開信用卡放回乙○○○皮包內。嗣於同
    年月25日上午11時30分許，再次未經其母乙○○○之同意，
    拿取乙○○○上揭信用卡後，隨即至如附表編號2 至編號5
    所示地點，承上詐欺取財及行使偽造私文書之概括犯意，同
    以上揭犯罪方式，連續4 次盜刷購買金戒指（犯罪時間及盜
    刷金額，均詳如附表編號2 至編號5 所載），得手後即將信
    用卡放回原處。嗣乙○○○接獲銀行電話通知，始知其信用
    卡遭盜刷之事，經報警處理後，查知上情。
二、案經乙○○○訴請高雄縣警察局鳳山分局報請臺灣高雄地方
    法院檢察署檢察官偵查起訴。
    理  由
一、本件上訴人即被告甲○○（下稱被告）所犯係死刑、無期徒
    刑、最輕本刑為3 年以上有期徒刑以外之罪，被告於準備程
    序及審裡時就被訴事實均為有罪之陳述，經審判長告知簡式
    審判程序之旨，並聽取公訴人及被告意見後，當庭裁定本案
    進行簡式審判程序，合先敘明。
二、上開事實，業據被告於警詢及審理時均坦承不諱，經核與告
    訴人乙○○○指述情節相符，並有簽帳單5 紙及交易明細表
    附卷可稽，堪認被告自白與事實相符，上開事實洵堪認定。
三、按信用卡簽帳單，係持卡人向特約商店消費後，簽署持卡人
    之姓名，由特約商店將第1 聯交持卡人收執，第2 聯則由特
    約商店取回，再由特約商店將之交與收單機構存查，資以向
    發卡銀行請款，該簽帳單由持卡人簽名，即表示持卡人同意
    依據其與發卡銀行間之約定，對其所購物品或接受服務，均
    應按簽帳單之消費金額，付款予發卡銀行，故持卡人於簽帳
    單簽名，係對所簽金額負擔付款之義務，性質上屬消費付款
    契約書，亦為私文書（最高法院90年度台上字第6898號判決
    意旨參照）。是核被告所為，係犯刑法第216 條、第210 條
    之行使偽造私文書罪及第339 條第1 項之詐欺取財罪。被告
    於如附表所示之簽帳單（一式二聯）簽名欄內偽造署名之行
    為，為偽造私文書之部分行為；被告偽造私文書後持以行使
    ，其偽造之低度行為應為行使之高度行為所吸收，均不另論
    罪。被告先後5 次之行使偽造私文書及詐欺取財犯行，均時
    間緊接，犯罪方法類似，且分別觸犯構成要件相同之罪名，
    顯均係基於概括犯意反覆為之，均應依連續犯規定，分別論
    以一罪。又被告所犯連續行使偽造私文書及連續詐欺取財2
    罪間，有方法目的之牽連關係，應從一重之連續行使偽造私
    文書罪處斷。查被告曾於90年間，因違反毒品危害防制條例
    案件，經本院判處有期徒刑1 年確定，於92年5 月30日縮刑
    期滿執行完畢之事實，有臺灣高等法院被告前案紀錄表1 份
    在卷可查，其受有期徒刑之執行完畢後，5 年以內再犯本件
    有期徒刑以上之罪，為累犯，應依法加重其刑。檢察官移送
    併辦部分（即95年度偵字第5672號）與本案為同一事實，自
    應併予審理，附此敘明。
四、公訴意旨另以：被告甲○○意圖為自己不法所有之概括犯意
    ，先後於94年6 月13日、6 月25日，在其高雄縣鳳山市○○
    路4 之3 號住處內，趁其母親乙○○○不注意之際，至乙○
    ○○房間內，徒手竊取乙○○○置放於皮包內之台新銀行信
    用卡1 張後（卡號0000000000000000），而為前揭連續盜刷
    財物之犯行，因認被告另涉犯刑法第320 條第1 項之竊盜罪
    嫌。訊據被告坦承有於前揭時地，未經其母乙○○○之同意
    ，先後兩次拿取其母所有上開信用卡盜刷購物之事實，惟被
    告亦同時供稱：伊拿取上開信用卡盜刷購物後，即將信用卡
    放回原處等情，足認被告拿取上開信用卡意在盜刷購物，其
    對該信用卡並無不法所有之意圖，故被告先後兩次拿取信用
    卡之行為，與竊盜罪之構成要件並不相符，自難以該罪相繩
    。本應為無罪之諭知，惟公訴意旨認此部分與前揭有罪部分
    有牽連犯之裁判上一罪關係，故不另為無罪判決之宣告，合
    此敘明。
五、原審據以論處被告罪刑，固非無見。惟查：(一)被告未經其母
    親乙○○○之同意，擅意拿取其信用卡盜刷後即將信用卡放
    回原處，足見被告就此信用卡並無不法所有之意圖，自不成
    立竊盜罪，已詳敘如前。原判決未察仍論以竊盜罪，顯有未
    恰；(二)被告所盜刷之簽帳單為一式二聯，故被告每次盜刷信
    用卡後，在簽帳單上所偽簽「乙○○○」之署名應為兩枚，
    合計被告偽簽之「乙○○○」署名應為10枚，原判決僅認定
    偽造之「乙○○○」署名為5 枚，並諭知沒收，亦有未合。
    被告上訴意旨請求從輕量刑，雖無理由，惟原判決既有上開
    可議，自應由本院將原判決撤銷改判。審酌被告僅為圖一己
    私利，未經其母乙○○○之同意，即拿取其信用卡持以盜刷
    財物，惟念及被告犯後均坦認犯行，及其犯罪手段、犯罪所
    得利益僅新台幣13,470元等一切情狀，量處有期徒刑4 月，
    並諭知易科罰金之折算標準。如附表所示被告於簽帳單（一
    式兩聯）簽名欄內所偽造之「乙○○○」署名合計10枚，不
    問屬於犯人與否，均應依刑法第219 條規定，宣告沒收。
據上論結，應依刑事訴訟法第369 條第1 項前段、第364 條、第
299 條第1 項前段，刑法第56條、第216 條、第210 條、第339
條第1 項、第55條、第47條、第41條第1 項前段、第219 條，罰
金罰鍰提高標準條例第1 條前段、第2 條，判決如主文。
本案經檢察官姜麗儒到庭執行職務。
中    華    民    國    95    年    4     月    17    日
                  刑事第七庭    審判長法  官   莊飛宗
                                      法  官   曾逸誠
                                      法  官   黃三友
以上正本證明與原本無異。
如不服本判決應於收受本判決後10日內向本院提出上訴書狀，其
未敘述上訴理由者，並得於提起上訴後10日內向本院補提理由書
狀（均須按他造當事人之人數附繕本）「切勿逕送上級法院」。
中    華    民    國    95    年    4     月    18    日
                                      書記官   黃玉珠
附表：
┌──┬──────┬─────┬────────┐
│編號│犯罪時間    │盜刷金額  │應沒收之偽造署名│
│    │犯罪地點    │（新台幣）│                │
├──┼──────┼─────┼────────┤
│1   │94年6 月13日│2,170元   │簽帳單（一式二聯│
│    │大慶銀樓    │          │）簽名欄內偽造之│
│    │            │          │「乙○○○」署名│
│    │            │          │2枚             │
├──┼──────┼─────┼────────┤
│2   │94年6月25日 │1,700元   │同上            │
│    │大慶銀樓    │          │                │
├──┼──────┼─────┼────────┤
│3   │94年6月25日 │1,700元   │同上            │
│    │大慶銀樓    │          │                │
├──┼──────┼─────┼────────┤
│4   │94年6月26日 │6,200元   │同上            │
│    │慶昇珠寶銀樓│          │                │
├──┼──────┼─────┼────────┤
│5   │94年6月26日 │1,700元   │同上            │
│    │大慶銀樓    │          │                │
└──┴──────┴─────┴────────┘
附錄本件判決論罪科刑法條：
刑法第210條
偽造、變造私文書，足以生損害於公眾或他人者，處 5 年以下有
期徒刑。
刑法第216條
行使第210 條至第215 條之文書者，依偽造、變造文書或登載不
實事項或使登載不實事項之規定處斷。
刑法第339條第1項
意圖為自己或第三人不法之所有，以詐術使人將本人或第三人之
物交付者，處5 年以下有期徒刑、拘役或科或併科1,000 元以下
罰金。


司法院資訊處製作；財團法人民間司法改革基金會備份。
